【裁判字號】    89,判,3178
【裁判日期】    891116
【裁判案由】    營業稅
【裁判全文】
最  高  行  政  法  院  判  決                  八十九年度判字第三一七八號
    原      告  三木廣告有限公司
    代  表  人  甲○○
    被      告  臺中市稅捐稽徵處
    代  表  人  陳守信
右當事人間因營業稅事件，原告不服財政部中華民國八十八年八月十三日台財訴第0
00000000號再訴願決定，提起行政訴訟。本院判決如左：
    主  文
原告之訴駁回。
訴訟費用由原告負擔。
    事  實
緣原告涉嫌於八十五年十二月份無進貨事實，取得專藝企業有限公司（以下簡稱專藝
公司）開立之統一發票字軌號碼：ＦＮ00000000號一張，銷售額新台幣（下
同）一五○、○○○元，營業稅七、五○○元，申報扣抵銷項稅額，案經高雄市稅捐
稽徵處查獲，移由被告審理違章成立，核定補徵營業稅七、五○○元，並按所漏稅額
處以八倍罰鍰六○、○○○元。原告不服，循序申請復查及提起訴願、再訴願，均未
獲變更，乃向本院提起行政訴訟。茲摘兩造訴辯意旨於次：
原告起訴意旨略謂：壹、(一)、依據專藝公司筆錄「迪迪廣告社代三木廣告有限公司訂
貨事實」表示此次交易對象是專藝公司及三木公司，專藝公司為銷貨人，三木公司為
買受人，若交易成立，專藝公司須開立發票給三木公司，事實上迪迪廣告社負責人池
運發有交付三木公司所訂購之貨物，貨物由那家公司出貨，原告並不知道，原告收到
貨物後要求開立發票，迪迪廣告社負責人亦充諾向出貨人取據發票後交付原告。本次
交易貨物的收付已完成當然成立。(二)、就筆錄「本公司於約訂期限內送貨至三木廣告
有限公司」與事實不符，該批貨物係由迪迪廣告社運交，何來「本公司於約訂期限內
送貨」。(三)、「三木公司卻諉稱價格過高而予退貨。而於送貨前因三木公司稱作帳需
要，要本公司先行傳真發票予該公司作帳。」即然貨物非專藝公司送達，前言皆為專
藝公司規避罰則的說詞。依營業人開立銷售憑證時限表就銷售貨物之營業開立憑證時
限，（Ａ）以發貨時為限。（Ｂ）以書面約定銷售之貨物必須買受人承認買賣契約始
生效力者，以買受人承認時為限。顯然專藝公司意圖將已成立的交易事實，藉稱退貨
來作廢已開立之發票。依商業行為乃先確定價格再送貨，開據收款，而該公司卻本末
倒置，捏造事實，乃原告所不服。原告於八十五年十二月十三日開立三張支票到期日
為八十五年十二月三十一日與專藝公司開立之發票ＦＮ00000000日期八十五
年十二月三十一日相符，非屬巧合。(四)、依筆錄第四答「本公司並無接獲上述三紙支
票而該三紙支票之流向，本公司也不清楚。」依交易，原告收到貨物才有支付貨款，
所謂一手交錢，一手交貨，豈有貨物未到手，就給錢的道理，而原告開立三張支票，
交付迪迪廣告社轉付出貨人（因當時不知出貨人為何人，乃未寫支票抬頭）至於專藝
公司有否收到貨款，迪迪廣告社是否有將原告開立三張支票交付專藝公司，或是迪迪
廣告社以其他方式為支付，原告實有不知，但是原告確實有兌現所開立三張支票。縱
使專藝公司未收到價款也僅是公司間債權債務之關係，不能因為未收到貨款，就否定
前面所為的交易事實。原告不禁又想問專藝公司，該公司開立之發票ＦＮ00000
000日期為八十五年十二月三十一日，那送貨又是何時？而原告即於八十五年十二
月十三日開出三張支票支付貨款，專藝公司又是送什麼樣的貨給原告，叫原告百思不
解。又專藝公司不議價就大老遠的從高雄送貨到臺中是否符合成本效益？交易未完成
就開立發票給客戶是否有不實開立發票？賣發票？虛設行號等情形。貳、被告不應依
、「營業人左列進項稅額，不得扣減銷項稅額：一購進之貨物或勞務未依規定取得並
保存第三十三條所列之憑證者。」次按「(二)取得虛設行號以外其他非實際交易對象開
立之憑證申報扣抵案件：1.無進貨事實者：因其並無進貨及支付進項稅額之事實，其
虛報進項稅額，逃漏稅款，應依營業稅法第五十一條第五款規定補稅並處罰。．．．
」。原告就前述交易事實提出反駁理由，被告不應依出賣人（專藝公司）單方面談話
筆錄即認定原告無進貨事實，有關買賣行為，買方的承諾是交易成立的要件之一，原
告已就交易事實為承諾收取貨物支付款項，何來無進貨事實，而交易的對象即是專藝
公司。又「購進之貨物或勞務未依規定取得並保存憑證」。原告進貨之事實，原出賣
人專藝公司以虛設之方式應給與原告發票憑證，而未給與，經原告多次催討，而將發
票作廢，顯已違反稅捐稽徵法第四十四條「營利事業依法規定應給與他人憑證而未給
與，應自他人取得憑證而未取得，或應保存憑證而未保存者，經查明認定之總額，處
百分之五罰鍰。」而原告所應取得之憑證，係由專藝公司為保存，即作廢發票內，待
行政訴訟勝訟自可請求專藝公司為交付。被告不查實情，原告實際上是交易的受害，
即支付貨款又無法取回交易憑證，反成為稅法上的受處分人，若果真如此，出賣人每
每以上述手法，作廢已開立之發票，讓交易不成立，即可省下應交付於政府的營業稅
又逃避，營利事業所得稅，對於相對交易人豈不是沒有保障，市場交易活動不是大亂
。為此狀請鈞院明鑒，賜將原決定及原處分撤銷，用保原告合法權益等語。
被告答辯意旨略謂：(一)補徵營業稅部分：1.按「營業人左列進項稅額，不得扣減銷項
稅額：一、購進之貨物或勞務未依規定取得並保存第三十三條所列之憑證者。」及「
營業人以進項稅額扣抵銷項稅額者，應具有載明其名稱、地址及統一編號之左列憑證
：一、購進貨物或勞務時，所取得載有營業稅額之統一發票。」分別為行為時營業稅
法第十九條第一項第一款及第三十三條第一款所明定。次按「二、為符合司法院大法
官會議釋字第三三七號解釋之意旨，對於營業人取得非實際交易對象所開立之統一發
票作為進項憑證申報扣抵銷項稅額之案件，應視情節，分別依左列原則處理：（二）
取得虛設行號以外其他非實際交易對象開立之憑證申報扣抵案件：１、無進貨事實者
：因其並無進貨及支付進項稅額之事實，其虛報進項稅額，逃漏稅款，應依營業稅法
第五十一條第五款規定補稅並處罰。．．．」亦為財政部八十三年七月九日台財稅第
八三一六○一三七一號函釋在案。2.本件原告於八十五年十二月份無進貨事實，取得
專藝公司開立之不實統一發票字軌號碼：ＦＮ00000000號一張，銷售額一五
○、○○○元，營業稅七、五○○元，申報扣抵銷項稅額，乃核定補徵營業稅七、五
○○元。原告不服，提示支票影本，主張其確有向專藝公司進貨及支付價款，合法取
得進項憑證，並無虛報進項稅額云云，申經本處復查決定，經函請高雄市稅捐稽徵處
苓雅分處查證結果，該分處以八十七年二月十八日高市稽苓二字第四七二八號函復，
並檢附專藝公司之談話筆錄記載略以：「（第三問）答：『本公司確於上述時間有接
獲迪迪廣告社代三木廣告有限公司訂貨事實，惟本公司於約訂期限送貨至三木廣告有
限公司時，三木公司卻諉稱價格過高而予退貨。而於送貨前因三木公司稱，作帳需要
，要本公司先行傳真ＦＮ00000000發票予該公司作帳，本公司不疑，乃先行
開立上述發票後傳真予三木公司，事後因該筆交易遭三木公司退貨，故前述發票本公
司乃予申報作廢。另本公司欲說明臺中市迪迪廣告社，並非本公司經銷商，亦與本公
司無任何關係。』第四問：『三木廣告有限公司：該公司針對前述交易曾於八十五年
十二月十四日及八十五年十二月三十一日先後共付三張支票，支票號碼ＥＩ0000
000、ＥＩ0000000及ＥＩ0000000，支票金額合計壹拾陸萬元整，
請問貴公司有無接獲上述三紙支票？』答：『本公司並無接獲上述三紙支票，而該三
紙支票之流向，本公司也不清楚。』則上述三聯式統一發票ＦＮ00000000之
開立者－專藝公司既然證實因該筆交易事後遭原告退貨，又原告開立三張支票號碼為
ＥＩ0000000、ＥＩ0000000及ＥＩ0000000，該等支票抬頭及
兌領人，俱非專藝公司，且該公司將發票收執聯及扣抵聯作廢，符合統一發票使用辦
法之規定。又原告虛報進項稅額至查獲日止，並無累積留抵稅額，原核定補徵稅額，
並無違誤等由，乃駁回其復查之申請。原告仍表不服，以依照一般買賣業而言任何一
個人都會先行訪價倆方價格談妥之後才有出貨，出貨後彙整帳單附帶發票而向對方請
款，這是任何行業自然順勢之流程，原告於八十五年十月間確實向專藝公司所屬的迪
迪廣告社以即期支票（支票三筆已呈閱存查）購買十五萬元之廣告材料，並催討統一
發票以做為公司進項之依據，今專藝公司以不負責任卻推說原告以詐騙騙取統一發票
，那麼試問統一發票號碼存根為何正確，發票註明原告公司統一編號住址及金額為何
那麼符合？專藝公司此舉非但使原告須負往返的本稅及倍數的罰則，而且蒙受漏稅之
惡名實有欠公平等語，訴經臺灣省政府及財政部再訴願決定均本處相同之論見，而駁
回其訴願及再訴願，今原告復執前詞提起行政訴訟，其訴並無可採。4.且依統一發票
使用辦法第二十三條第三項規定：「營業人遺失統一發票扣抵聯或收執聯，如取得原
銷售營業人蓋章證明之存根聯影本，或以未遺失聯之影本自行蓋章證明者，得以影本
替代扣抵聯或收執聯作為進項稅額扣抵憑證或記帳憑證。」本案，原告並未取得系爭
發票發票之收執聯及扣抵聯，且非遺失發票情形，其取得發票傳真，申報扣抵銷項稅
額，有違營業稅法第十九條第一項第一款：「購進之貨物或勞務未依規定取得並保存
第三十三條所列之憑證者。」不得扣抵銷項稅額之規定，本處原核定並無違誤。(二)違
反營業稅法科處罰鍰部分：1.按「納稅義務人，有左列情形之一者，除追徵稅款外，
按所漏稅額一倍至十倍罰鍰，並得停止其營業：一．．．五虛報進項稅額者。」為營
業稅法第五十一條第五款所明定。2.本件原告無進貨事實而以專藝公司傳真之統一發
票，申報扣抵銷項稅額，案經本處查證結果，該統一發票收執聯及扣抵聯，係由該公
司申報作廢，乃認定原告虛報進項稅額，依首揭規定按所漏稅額處以八倍之罰鍰六○
、○○○元，並無不合。且經訴願及再訴願決定均予維持。基上論結，原告之訴，顯
無理由，請予駁回等語。
    理  由
按「營業人左列進項稅額，不得扣減銷項稅額：一、購進之貨物或勞務未依規定取得
並保存第三十三條所列之憑證者。」、「營業人以進項稅額扣抵銷項稅額者，應具有
載明其名稱、地址及統一編號之左列憑證：一、購進貨物或勞務時，所取得載有營業
稅額之統一發票。」及「納稅義務人，有左列情形之一者，除追徵稅款外，按所漏稅
額處一倍至十倍罰鍰，並得停止其營業：一．．．五虛報進項稅額者。」分別為行為
時營業稅法第十九條第一項第一款、第三十三條第一款及第五十一條第五款所明定。
次按「二、為符合司法院大法官會議釋字第三三七號解釋之意旨，對於營業人取得非
實際交易對象所開立之統一發票作為進項憑證申報扣抵銷項稅額之案件，應視情節，
分別依左列原則處理：（二）取得虛設行號以外其他非實際交易對象開立之憑證申報
扣抵案件：１、無進貨事實者：因其並無進貨及支付進項稅額之事實，其虛報進項稅
額，逃漏稅款，應依營業稅法第五十一條第五款規定補稅並處罰。．．．」亦為財政
部八十三年七月九日台財稅第八三一六○一三七一號函釋在案。本件原告涉嫌於八十
五年十二月份無進貨事實，取得專藝公司開立之統一發票字軌號碼：ＦＮ00000
000號一張，銷售額一五○、○○○元，營業稅七、五○○元，申報扣抵銷項稅額
，案經高雄市稅捐稽徵處查獲，移由被告審理違章成立，核定補徵營業稅七、五○○
元，並按所漏稅額處以八倍罰鍰六○、○○○元。原告不服，提示支票影本，主張其
確有向專藝公司進貨及支付價款，合法取得進項憑證，並無虛報進項稅額云云，申經
被告復查決定以，經函請高雄市稅捐稽徵處苓雅分處查證結果，該分處以八十七年二
月十八日高市稽苓二字第四七二八號函復，並檢附專藝公司之談話筆錄記載略以：「
（第三問）答：『本公司確於上述時間有接獲迪迪廣告社代三木廣告有限公司訂貨事
實，惟本公司於約訂期限內送貨至三木廣告有限公司時，三木公司卻諉稱價格過高而
予退貨。而於送貨前因三木公司稱，作帳需要，要本公司先行傳真ＦＮ000000
00發票予該公司作帳，本公司不疑，乃先行開立上述發票後傳真予三木公司，事後
因該筆交易遭三木公司退貨，故前述發票本公司乃予申報作廢。另本公司欲說明臺中
市迪迪廣告社，並非本公司經銷商，亦與本公司無任何關係。』第四問：『三木廣告
有限公司稱：該公司針對前述交易曾於八十五年十二月十四日及八十五年十二月三十
一日先後共付三張支票，支票號碼ＥＩ0000000、ＥＩ0000000及ＥＩ
0000000，支票金額合計壹拾陸萬元整，請問貴公司有無接獲上述三紙支票？
』答：『本公司並無接獲上述三紙支票，而該三紙支票之流向，本公司也不清楚。』
則上述三聯式統一發票ＦＮ00000000之開立者－專藝公司既然證實因該筆交
易事後遭原告退貨，又原告開立三張支票號碼為ＥＩ0000000、ＥＩ0000
000及ＥＩ0000000，該等支票抬頭及兌領人，俱非專藝公司，且該公司將
發票收執聯及扣抵聯作廢，符合統一發票使用辦法之規定，又原告虛報進項稅額至查
獲日止，並無累積留抵稅額，原核定補徵稅款，並無違誤等由，乃駁回其復查之申請
。原告仍表不服，循序提起行政訴訟，主張：依照一般買賣業而言，任何人都會先行
訪價，雙方價格談妥之後才有出貨，出貨後彙整帳單附帶發票而向對方錯誤，這是任
何行業自然順勢之流程，原告於八十五年十月間確實向專藝公司所屬的迪迪廣告社以
即期支票購買十五萬元之廣告材料，並催討統一發票以作為公司進項之依據，今專藝
公司以不負責任卻推說原告騙取統一發票，那麼試問統一發票號碼存根為何正確，發
票註明原告公司統一發票住址及金額為何那麼合？專藝公司此舉非但使原告須負往
返的本稅及倍數的罰則，而且蒙受漏稅之惡名，實有欠公平等語。查本件原告無進貨
事實（有訂貨而嗣後退貨），而以專藝公司傳真之統一發票，申報扣抵銷項稅額，案
經被告查證結果，該統一發票收執聯及扣抵聯，係由該公司申報作廢，乃認定原告虛
報進項稅額，經核尚無不當。且依統一發票使用辦法第二十三條第三項規定：「營業
人遺失統一發票扣抵聯或收執聯，如取得原銷售營業人蓋章證明之存根聯影本，或以
未遺失聯之影本自行蓋章證明者，得以影本替代扣抵聯或收執聯作為進項稅額扣抵憑
證或記帳憑證。」本案，原告並未取得系爭發票之收執聯及扣抵聯，且非遺失發票情
形，其取得發票傳真，申報扣抵銷項稅額，有違營業稅法第十九條第一項第一款：「
購進之貨物或勞務未依規定取得並保存第三十三條所列之憑證者。」不得扣抵銷項稅
額之規定。綜上所述，被告所為補徵營業稅及科處罰鍰之處分，並無違誤，一再訴願
決定遞予維持，亦無不合。原告起訴意旨，難謂有理由，應予駁回。
據上論結，本件原告之訴為無理由，爰依行政訴訟法施行法第二條、行政訴訟法第九
十八條第三項前段，判決如主文。
中    華    民    國     八十九      年     十一     月      十六       日
                    最 高 行 政 法 院  第 三 庭
                                審 判 長 法  官      曾  隆  興
                                         法  官      劉  鑫  楨
                                         法  官      徐  樹  海
                                         法  官      鄭  淑  貞
                                         法  官      林  家  惠
右  正  本  證  明  與  原  本  無  異
                                         法院書記官  王  福  瀛
中    華    民    國     八十九      年     十一     月      十七       日


司法院資訊處製作；財團法人民間司法改革基金會備份。
